【裁判字號】    99,交聲,523
【裁判日期】    991126
【裁判案由】    違反道路交通管理處罰條例聲明異議
【裁判全文】
臺灣新竹地方法院交通事件裁定         99年度交聲字第523號
原處分機關  交通部公路總局新竹區監理所新竹市監理站
異  議  人
即受處分人  曾俊傑
上列異議人因違反道路交通管理處罰條例案件，對於交通部公路
總局新竹區監理所新竹市監理站民國 99年8月25日所為之竹監新
三字第裁51-F00000000號裁決處分，聲明異議，本院裁定如下：
    主  文
原處分撤銷。
曾俊傑汽車所有人牌照遺失，不報請主管機關補發、換發或重新
申請，處罰鍰新臺幣佰元，並補換牌照。
    理  由
一、按異議人，不服第8 條主管機關所為之處罰，得於接到裁決
    書之翌日起20日內，向管轄地方法院聲明異議，又法院認為
    聲明異議有理由或聲明異議雖無理由而原處分不當或違法者
    ，應以裁定將原處分聲明異議部分撤銷，並自為裁定，道路
    交通管理處罰條例第87條第1 項、道路交通事件處理辦法第
    19條分別定有明文。次按，汽車有下列情形之一，處汽車所
    有人新臺幣（下同）3,600元以上10,800 元以下罰鍰，並禁
    止其行駛，牌照吊銷之：七、已領有號牌而未懸掛或不依指
    定位置懸掛者；又汽車行駛有下列情形之一者，處汽車所有
    人300元以上600元以下之罰鍰，並責令改正、補換牌照或禁
    止其行駛：一、牌照遺失或破損，不報請公路主管機關補發
    、換發或重新申請，道路交通管理處罰條例第12條第1項第7
    款、第2項、第14條第1款分別定有明文。
二、原處分意旨略以：異議人即受處分人曾俊傑於民國99年 6月
    20日8時30分許駕駛車牌號碼GT-38號之大型重型機車行駛於
    三灣鄉台 3線97.5公里處，遭員警攔檢發現該車並未張貼或
    懸掛前號牌，而為苗栗縣警察局頭份分局員警於99年 6月20
    日以異議人有「未張貼或懸掛前號牌」之違規事由，填掣苗
    縣警交字第 F00000000號舉發違反道路交通管理事件通知單
    舉發。嗣異議人提出申訴，經原處分機關認異議人確有前開
    違規行為，乃於99年8月25日以竹監新三字第裁51-F0000000
    0 號裁決書，依據道路交通管理處罰條例第12條第1項第7款
    、第2項之規定，裁處異議人5,400元之罰鍰，並吊銷牌照，
    應為適法。
三、聲明異議意旨略以：異議人係於 99年6月20日遭員警攔檢，
    並經告知其所有車牌號碼 GT-38號之大型重型機車前號牌未
    懸掛，始知該紙製品且以黏貼方式固定之前號牌於行駛中不
    慎脫落遺失，事先並未察覺，亦無故意，且該車後方鋁製號
    牌，尚依規定懸掛，無違反道路交通管理處罰條例第12條第
    1 項第7 款之情形，是原處分仍據以裁罰，顯有違法不當，
    爰請求本院予以撤銷等語。
四、經查：
(一)、異議人所有車牌號碼 GT-38號大型重型機車於前揭時地，未
    懸掛前號牌之事實，為異議人所不否認，並有採證照片 3張
    在卷可按，而觀之採證照片，異議人所有之車牌號碼 GT-38
    號大型重型機車確實未懸掛前號牌，故此部分事實，自堪認
    定。
(二)、按道路交通管理處罰條例第12條第1項第7款之規範情狀，係
    指領有牌照者無故未懸掛或不依指定位置懸掛號牌，雖條文
    規定不依指定位置懸掛者應予處罰，然該條規定意旨乃在防
    止已領有號牌，而不懸掛以逃避警方對交通違規之舉發或對
    車輛來歷不明者之處罰。是以，若汽車所有人主觀上有不掛
    號牌之決意，客觀上號牌亦確有未掛或不依指定位置懸掛之
    情形，始得依該款之規定予以處罰。又同條例第 14條第1款
    條文各款之規定併列以觀，可知倘該牌照遺失非因汽車所有
    人或駕駛人故意所致，縱有延不申請換發，導致交通稽查困
    難之情形，亦非同條例第12條第1項第7款之規範範疇。經查
    ，異議人對於其於上揭時地駕駛未懸掛前號牌之系爭大型重
    型機車而為警攔檢後掣發舉發單等情，自員警掣單時起至本
    院審理中皆坦白承認，且經主管機關核發之大型重型機車之
    前、後號牌分別為以黏貼方式固定之貼紙製品及以螺絲方式
    固定之鋁製品，亦屬公眾所知之事實，故該前方號牌因受風
    吹雨淋而於行駛中分離掉落，依一般經驗法則推論，尚難謂
    有違常情，況異議人果有以不懸掛號牌之手段，意圖使公路
    監理、警察機關無法正確管理車籍、取締違規之決意，藉以
    逃避違規之舉發，或規避對車輛來歷不明之處罰，則大可前
    後 2面號牌均不予懸掛，何需有僅於該車輛後方懸掛而前方
    未懸掛之舉，是異議人辯稱號牌係脫落遺失等語，顯非無據
    ，自堪信為真實，從而，自難遽以異議人「領有號牌未懸掛
    」為由處罰。
五、綜上，異議人確有道路交通管理處罰條例第14條第 1項之違
    規行為。原處分機關不察，逕行爰引道路交通管理處罰條例
    第12條第1項第7款、第2項之規定，裁處異議人罰鍰5,400元
    並吊銷牌照，實有未洽。是原處分機關既有如上不當之處，
    自應由本院將原處分撤銷，惟異議人仍有前述同條例第14條
    第 1項之違規行為，應另依違反道路交通管理事件統一裁罰
    基準表，裁處異議人罰緩如主文所示。
六、應依道路交通事件處理辦法第19條前段，裁定如主文。
中    華    民    國    99    年    11    月    26    日
                  交通法庭法  官        楊數盈
以上正本證明與原本無異。
如不服本裁定，應於裁定送達後5 日內向本院提出抗告狀。
中    華    民    國    99    年    11    月    26    日
                          書記官        陳麗麗

司法院資訊處製作；財團法人民間司法改革基金會備份。
